臺灣嘉義地方法院民事裁定
110年度監宣字第181號
聲  請  人  張忠書  

相  對  人  張李靜枝

上列聲請人聲請監護宣告事件，本院裁定如下：
    主    文
宣告張李靜枝（女，民國○○○年○○月○日生，身分證統一編號：Z○
○○○○○○○○號）為受輔助宣告之人。
選定張忠書（男，民國○○○年○月○○○日生，身分證統一編號：Z○○
○○○○○○○號）為受輔助宣告之人張李靜枝之輔助人。
程序費用由受輔助宣告之人張李靜枝負擔。
    理    由
一、聲請意旨略以：聲請人張忠書與關係人張秋莉分別為相對人
    張李靜枝之長子、次女，相對人因重度障礙之故，致不能為
    意思表示或受意思表示，或不能辨識其意思表示之效果，爰
    依民法第14條、第1110條、第1111條及家事事件法第164條
    等規定，聲請宣告相對人為受監護宣告之人，並選定聲請人
    張忠書為相對人之監護人、指定關係人張秋莉為會同開具財
    產清冊之人，如認未達監護宣告之程度，則聲請為輔助宣告
    等語。
二、按法院對於監護之聲請，認為未達民法第14條第1項之程度
    者，得依民法第15條之1第1項規定，為輔助之宣告，民法第
    14條第3項定有明文。法院對於監護宣告之聲請，認為未達
    應受監護宣告之程度，而有輔助宣告之原因者，得依聲請或
    依職權以裁定為輔助之宣告；法院為前項裁定前，應使聲請
    人及受輔助宣告之人有陳述意見之機會，家事事件法第174
    條規定甚明。次按對於因精神障礙或其他心智缺陷，致其為
    意思表示或受意思表示，或辨識其意思表示效果之能力，顯
    有不足者，法院得因本人、配偶、四親等內之親屬、最近1
    年有同居事實之其他親屬、檢察官、主管機關或社會福利機
    構之聲請，為輔助之宣告。受輔助宣告之人，應置輔助人，
    民法第15條之1第1項、第1113條之1第1項定有明文。又依民
    法第1113之1第2項準用同法第1111條之1規定，法院選定輔
    助人時，應依受輔助宣告之人之最佳利益，優先考量受輔助
    宣告之人之意見，審酌一切情狀，並注意下列事項：(一)受
    輔助宣告之人之身心狀態與生活及財產狀況。(二)受輔助宣
    告之人與其配偶、子女或其他共同生活之人間之情感狀況。
    (三)輔助人之職業、經歷、意見及其與受輔助宣告之人之利
    害關係。(四)法人為輔助人時，其事業之種類與內容，法人
    及其代表人與受輔助宣告之人之利害關係。
三、經查：
  ㈠聲請人主張之前揭事實，已據提出親屬系統表、戶籍謄本與
    身心障礙證明書影本為證（本院卷第9頁、第11至17頁）。
    是本件聲請，核與法相符，先予敘明。
  ㈡本院審驗相對人之精神及心智狀況，在鑑定人前詢問相對人
    ，其有言語表達，能簡單回覆本院所詢問之問題，並斟酌嘉
    義基督教醫院精神科趙星豪醫師所為之鑑定結果，認張員為
    聽障人士，並經鑑定領有身心障礙手冊，聽覺理解與口語表
    達均不佳，但平日生活在他人監督下尚可自行料理，在鑑定
    時，張員意識清醒，對叫喚有反應，可在指導下完成非語言
    測驗，根據鑑定時之心理衡鑑結果，張員非語言智力測試結
    果58分，臨床上已達輕度智能不足之程度，張員對抽象概念
    之理解與判斷力有缺損，複雜社會事務無法獨力進行需他人
    協助，日常生活亦需他人大量監督，根據張員病史及鑑定當
    時之發現，張員因其心智缺陷，雖能為意思表示及受意思表
    示，但辨識意思表示效果之能力已顯有不足等語，有本院11
    0年9月6日勘驗筆錄、精神鑑定報告書在卷可參（本院卷第4
    3至46頁、第61頁）。本院審酌上開訊問結果及鑑定人表示
    之意見，認相對人非完全不能辨識其意思表示之效果，未達
    應受監護宣告之程度，從而，聲請人聲請對相對人為監護宣
    告，雖無理由，惟相對人辨識意思表示效果之能力，顯有不
    足，仍有受輔助宣告之必要，依前揭規定，宣告相對人為受
    輔助宣告之人。
四、另按法院為輔助之宣告時，應依職權就配偶、四親等內之親
    屬、最近一年有同居事實之其他親屬、主管機關、社會福利
    機構或其他適當之人選定一人或數人為輔助人，民法第1113
    條之1準用同法第1111條第1項定有明文。查受輔助宣告人與
    前配偶張春(歿)育有長子即聲請人張忠書、次子張忠堅、長
    女張秀分（歿）、次女張秋莉、三女張秀美、四女張秋香，
    而聲請人張忠書願擔任受輔助宣告人之監護人，張忠堅、張
    秋莉、張秀美、張秋香亦表示同意等情，有親屬系統表、戶
    籍謄本、同意書在卷可參（本院卷第9頁、第11至13頁、第5
    1至57頁、第69頁），其應能善盡照顧養護受輔助宣告人之
    義務，並對受輔助宣告人之財產處分善盡監督義務，從而，
    本院認由聲請人張忠書擔任輔助人，最能符合受輔助宣告之
    人之最佳利益，爰選定聲請人張忠書為受輔助宣告之人之輔
    助人。
五、又法院為輔助宣告時，受輔助宣告之人對其財產仍具處分權
    能，輔助人僅於民法第15條之2第1項等事件對於輔助宣告之
    人之行為具有同意與否之權限，本件輔助人無須開具財產清
    冊陳報法院，附此敘明。
六、依家事事件法第177條第2項、第164條第2項、第97條，非訟
    事件法第24條第1項，裁定如主文。
中　　華　　民　　國　　110 　年　　9 　　月　　28　　日
                    家事法庭  法  官  葉南君
以上正本證明與原本無異。
如不服本裁定，應於收受送達後十日內向本院提出抗告狀。
                              書記官  戴睦憲
中　　華　　民　　國　　110 　年　　9 　　月　　28　　日